【裁判字號】    98,交簡上,127
【裁判日期】    981002
【裁判案由】    過失傷害
【裁判全文】
臺灣桃園地方法院刑事判決           98年度交簡上字第127號
上  訴  人
即  被  告  甲○○
                      號6樓
上列上訴人即被告因過失傷害案件，不服本院簡易庭民國98年3
月12日97年度壢交簡字第3569號第一審刑事簡易判決（聲請簡易
判決處刑案號：97年度偵字第22783 號），提起上訴，本院管轄
第二審之合議庭判決如下：
    主  文
原判決撤銷。
甲○○因過失傷害人，處拘役伍拾日，如易科罰金，以新臺幣壹
仟元折算壹日。
    事  實
一、甲○○於民國97年9 月6 日上午9 時40分許，駕駛車號L9-1
    683 號自用小客車，沿桃園縣龍潭鄉○○路由西向東往石門
    方向行駛，行經桃園縣龍潭鄉○○路與龍青路無號誌交岔路
    口，欲向左迴轉往龍潭市區方向行駛時，本應注意該路口設
    有禁止迴車標誌不得迴車，若執意迴轉，轉彎車應讓直行車
    先行，並應注意車前狀況，隨時採取必要之安全措施，謹慎
    駕車，以維行車安全及避免危險發生，且依當時天候晴、有
    日間自然光線、柏油路面、路面乾燥無缺陷、道路無障礙物
    、視距良好等情況，並無不能注意之情事，詎甲○○駕車行
    至上開設有禁止迴車標誌之路口，仍執意要在該處迴車，且
    疏未注意右前方是否有直行車行駛而來之狀況，適乙○○駕
    駛車號RH9- 257號輕型機車，沿桃園縣龍潭鄉○○路由東向
    西往龍潭市區方向行駛，欲通過該交岔路口，因乙○○亦疏
    未注意於行經無號誌之交岔路口應減速慢行，復未注意前方
    甲○○正駕車迴轉之狀況，貿然騎乘機車前行。甲○○因未
    注意右前方有乙○○騎乘機車直行而來之狀況，乃貿然迴轉
    ，二車因而閃煞不及，致甲○○駕駛之自用小客車之右後車
    門與乙○○騎乘機車之車頭相互碰撞，致乙○○人車倒地，
    並因而受有頸部扭傷、左肘挫傷、右背挫傷、右大腿及右膝
    挫擦傷等傷害。甲○○發現肇事後，於其過失肇事犯罪尚未
    被有偵查犯罪職權之公務員發覺前，向到場處理本件事故之
    桃園縣政府警察局交通隊中壢分隊龍潭交通小隊警員許倉明
    自首發生本件交通事故，並接受裁判。
二、案經乙○○訴由桃園縣政府警察局龍潭分局報請臺灣桃園地
    方法院檢察署檢察官偵查後聲請簡易判決處刑。
    理  由
壹、程序部分：
    按被告以外之人於偵查中向檢察官所為之陳述，除顯有不可
    信之情況者外，得為證據，刑事訴訟法第159 條之1 第2 項
    定有明文。此乃因檢察官訊問證人、鑑定人等被告以外之人
    時，均能遵守法律規定而不致違法取供，並令具結，可信性
    極高，為兼顧理論與實務而設。故被告如主張證人於偵查中
    所為證言顯有不可信之情形者，本乎當事人主導證據調查原
    則，自應負舉證責任，否則，被告以外之人向檢察官所為之
    陳述，毋庸另為證明，即得作為認定被告犯罪之證據。查證
    人即告訴人乙○○於偵查中之證述，業經檢察官依法令其具
    結，而被告復未指出並證明該證言有何顯不可信之情況，且
    無其他事證足資認定其於檢察官訊問時有受違法取供情事，
    從而證人乙○○於檢察官偵查中經具結後所為之陳述，得為
    證據。
貳、實體部份：
一、訊據被告甲○○固坦承有於前開時間，駕駛前揭自用小客車
    行經前揭禁止迴轉之交岔路口時違規迴轉，其自用小客車之
    右後車門與告訴人乙○○騎乘機車之車頭相互碰撞，致乙○
    ○人車倒地，並因而受有前開傷勢之事實不諱，惟矢口否認
    有何過失，辯稱：伊確定前面路口已經是紅燈，沒有車經過
    時才迴轉過去，並非貿然迴轉，是告訴人自後撞擊伊右後車
    門；且原審既依刑法第62條前段減輕其刑，伊所犯罪名最重
    僅為6 月有期徒刑，況原審亦認定告訴人與有過失，卻量處
    有期徒刑3 月，顯有過重。經查，被告於前揭時地，駕車行
    至桃園縣龍潭鄉○○路與龍青路無號誌交岔路口時，未發現
    告訴人之來車，並在設有禁止迴車標誌之路口迴車，因而與
    告訴人騎乘之機車相互碰撞，告訴人因而受有前開傷害之事
    實，業據被告供承在卷（見偵查卷第4 、25頁，本院98年5
    月11日準備程序筆錄），且被告在禁止迴車之路口迴車，因
    而發生本件事故，並致告訴人受有前開傷害等情，復據證人
    乙○○於偵查中證述詳盡（見偵查卷第26-27 頁），並有道
    路交通事故現場圖、道路交通事故調查報告表（一）（二）
    、現場照片、診斷證明書附卷可稽。
二、按在設有禁止迴車標誌之路段不得迴車，且汽車行駛時，駕
    駛人應注意車前狀況，並隨時採取必要之安全措施，又汽車
    行駛至無號誌之交岔路口，轉彎車應暫停讓直行車先行，道
    路交通安全規則第94條第3 項、第106 條第2 款、第102 條
    第1 項第2 款分別定有明文。被告自應遵守上述道路交通安
    全規則之規定，謹慎駕車以維行車安全及避免危險發生。本
    件交岔路口設有「禁止迴轉」標誌，且依卷附道路交通事故
    調查報告表（一）所記載之當時天候、路況及視距等情形，
    並無不能注意之情事，詎被告在該交岔路口違規迴轉，已有
    疏失，且告訴人其自對向車道騎乘機車直行而來應屬非常醒
    目，被告在本件交岔路口仍欲迴轉時，在其右前側對向車道
    直行而來之告訴人機車，係擁有先行路權之直行車，被告欲
    迴轉之際，本應盡其注意察看右前側是否有直行車行駛而來
    ，並注意該直行車之車速、距離，研判己車縱使先行迴轉，
    亦不致發生碰撞，確為安全時，始可先行迴轉，反之，若察
    覺該直行車業已靠近，仍貿然逕行迴轉，有發生碰撞之虞時
    ，自應依上開規定，禮讓該有優先路權之直行車先行，始能
    維護行車安全及避免危險發生，否則任何無優先路權之人儘
    可恣意與有優先路權者爭道，一旦肇事則推諉未發現來車或
    係遭有優先路權者碰撞為由卸責，則道路交通安全規則所規
    範優先路權之行車秩序將喪失殆盡。惟如前所述，本件被告
    於前揭路口向左迴轉時，並無不能察覺、注意之情形，但被
    告竟未看到告訴人之來車，足認被告在迴轉時，未盡其注意
    察看右前側適有告訴人騎乘機車直行而來之狀況，自未予注
    意該直行車之車速及安全距離，而逕行貿然迴轉，因其未依
    規定讓告訴人之直行車先行，致告訴人閃煞不及而發生碰撞
    ，被告自有在禁止迴轉之路口迴轉，且未注意右前方來車並
    未讓直行車先行之過失至明。又本件車禍事故，經送台灣省
    桃園縣區車輛行車事故鑑定委員會鑑定肇事責任，亦認被告
    駕駛自小客車行經設有禁止迴轉標誌之無號誌交岔路口，向
    左迴車時未注意看清有無往來車輛且未讓對向直行車先行為
    肇事原因，有該委員會函覆之桃縣鑑970904案鑑定意見書在
    卷可按，被告徒以前詞主張其無過失云云，殊無可採。又被
    告因有上開過失致釀事故，並導致告訴人受有前揭傷害，其
    過失行為與告訴人之傷害間，具有相當因果關係。再告訴人
    乙○○雖疏未注意行經無號誌之交岔路口時，應減速慢行，
    且未注意前方被告正駕車迴轉之狀況，貿然騎乘機車前行欲
    通過該路口，二車閃煞不及，釀致本件事故，對本件事故之
    發生與有過失，然此僅係能否減免被告民事賠償責任之問題
    ，被告尚難因此而得解免其過失刑責，附此敘明。綜上，本
    件事證明確，被告犯行堪以認定。
三、核被告所為，係犯刑法第284 條第1 項前段之過失傷害罪。
    被告肇事後，於員警前往現場處理尚不知孰為犯罪人時，向
    到場處理之桃園縣政府警察局龍潭交通小隊警員許倉明自首
    發生本件交通事故，此有桃園縣政府警察局道路交通事故肇
    事人自首情形紀錄表一紙在卷可參，被告對於未發覺之犯罪
    自首而接受裁判，符合自首要件，爰依刑法第62條前段規定
    減輕其刑。
四、原審以被告事證明確，予以論罪科刑，固非無見。惟查，原
    審於事實欄漏未論敘被告另有轉彎車未讓直行車先行之過失
    ，已有未洽；且過失傷害罪之法定刑為6 月以下有期徒刑、
    拘役或500 元（按即新臺幣1 萬5 千元）以下罰金，原審既
    依自首規定減輕其刑，並認告訴人與有過失，仍量處被告有
    期徒刑3 月，實屬過重，被告上訴，執此指摘原判決不當，
    自屬有理。被告上訴，仍執陳詞辯稱其無過失云云，雖無理
    由，然原判決既有前揭可議之處，自屬無可維持，應由本院
    予以撤銷改判。爰審酌被告之素行尚佳、過失之情節、被害
    人所受之傷勢、被告犯後態度，且尚未賠償告訴人及告訴人
    亦有過失等一切情狀，量處如主文第2 項所示之刑，並諭知
    易科罰金之折算標準。
據上論斷，應依刑事訴訟法第455 條之1 第1 項、第3 項、第36
9 條第1 項前段、第364 條、第299 條第1 項前段，刑法第284
條第1 項前段、第62條前段、第41條第1 項前段，刑法施行法第
1 條之1 第1 項、第2 條前段，判決如主文。
本案經檢察官施昱廷到庭執行職務。
中    華    民    國    98    年    10    月    2     日
                  刑事第一庭  審判長法  官  曾家貽
                                    法  官  俞力華
                                    法  官  張瓊華
以上正本證明與原本無異。
不得上訴。
                                    書記官  李宜娟
中    華    民    國    98    年    10    月    5    日
附錄本案論罪科刑法條：
中華民國刑法第284條第1項
因過失傷害人者，處 6 月以下有期徒刑、拘役或 5 百元以下罰
金，致重傷者，處1 年以下有期徒刑、拘役或5 百元以下罰金。


司法院資訊處製作；財團法人民間司法改革基金會備份。
